【裁判字號】    92,訴,1024
【裁判日期】    920731
【裁判案由】    侵權行為損害賠償
【裁判全文】
臺灣臺北地方法院民事判決      九十二年度訴字第一○二四號
    原      告  甲○
    被      告  乙○○
右當事人間請求侵權行為損害賠償事件，本院判決如左：
    主      文
原告之訴及假執行之聲請均駁回。
訴訟費用由原告負擔。
    事      實
甲、原告方面：
  一、聲明：
    (一)被告應給付原告新台幣（下同）三十萬元。
    (二)願供擔保請求宣告假執行。
  二、陳述：被告於民國八十八年一月二十六日下午九時三十分許，酒後駕駛ＬＲ－
      三二七八號自用小客車，沿台北縣永和市○○路往台北市方向行駛，途經永和
      市○○路與永和路口前約五十公尺處，竟疏未緊靠道路右側，且在禁止停車處
      所停車，致與原告所騎乘之機車發生碰撞，使原告受有左手指遠端指骨骨折之
      傷害，爰依侵權行為之法律關係，請求被告賠償：
      (一)醫療費用五千元；
      (二)增加生活上之支出，包括車禍發生後三個月內從金山南路靠近金華街住處搭
        乘計程車至國立台灣大學醫學院附設醫院（以下簡稱台大醫院）就醫、至重
        慶南路上班之交通費用一萬二千元，及赴美就醫之機票費用三萬五千元；
      (三)精神慰撫金二十四萬八千元：原告左手指遠端指骨骨折，迄今手指第一節長
        度減損○點五公分，指頭歪斜，不能正常彎曲，經常處於疼痛狀態，影響日
        常生活品質甚大，自得請求非財產上損害賠償。
  三、證據：提出台大醫院八十八年五月二十八日、九十年五月二十五日、九十二年
      六月二十五日診斷證明書、九十年五月二十五日門診處方箋、海沃永久醫療集
      團公司放射報告、病患復建卡、機票影本、照片、臺灣高等法院九十一年度上
      易字第二一一號和解筆錄各一件、遠東聯合診所藥袋三件、九十二年六月二十
      五日台大醫院醫療費用收據二件、門診預約單二十紙。
乙、被告方面：
    被告未於最後言詞辯論期日到場，據其於前言詞辯論期日到場所為聲明或陳述如
    左：
  一、聲明：駁回原告之訴。
  二、陳述：本件車禍係因被告未幫車內乘客薛玉鳳注意後方有無來車，原告車速過
      快所致，兩造均有過失，且薛玉鳳已賠償原告一十萬元，此部分被告無庸再負
      責。對原告請求醫療費用願意賠償，但交通費用原告個人應自行負擔，原告請
      求到美國就醫之交通費用是過份要求，對精神慰撫金二十四萬八千元被告亦無
      法接受。
丙、本院依職權調閱臺灣臺北地方法院檢察署八十八年度偵字第七二四二號、八十八
    年度偵續字第五四四號偵查卷宗、本院八十九年度北交簡字第二六二號、八十九
    年度簡上字第一四五號刑事卷宗，並向台大醫院函查原告於八十八年一月二十六
    日至該院急診診斷結果、治療期間、已否治癒，及其治療期間所支付之醫療費用
    為若干、當時有無赴美國就醫之必要，及向遠東聯合診所函查原告所提出之九十
    二年二月十日領用之藥物與其所提出之台大醫院診斷證明書所載之傷害是否有關
    ，另向財政部財稅資料中心函閱兩造財產總歸戶資料。
    理      由
一、本件被告未於最後言詞辯論期日到場，核無民事訴訟法第三百八十六條各款所列
    情形，爰依原告之聲請，由其一造辯論而為判決。
二、原告主張被告於八十八年一月二十六日下午九時三十分許，駕駛ＬＲ－三二七八
    號自用小客車，沿台北縣永和市○○路往台北市方向行駛，途經永和市○○路與
    永和路口前約五十公尺處，竟疏未緊靠道路右側停車，與原告所騎乘之機車發生
    碰撞，致原告受有左手指遠端指骨骨折之傷害之事實，業據其提出與所述相符之
    台大醫院八十八年五月二十八日診斷證明書一件為證，復經本院依職權調取臺灣
    臺北地方法院檢察署八十八年度偵字第七二四二號、八十八年度偵續字第五四四
    號偵查卷宗、本院八十九年度北交簡字第二六二號、八十九年度簡上字第一四五
    號刑事卷宗核閱屬實，且為被告所不爭執，應認原告此部分之主張為真實。至原
    告主張被告係酒後駕車、且在禁止停車處所停車云云，於前揭刑事案件卷證，並
    無證據資料足以證明被告有酒後駕車、在禁止停車處所停車之行為，原告復未舉
    證以實其說，自不足採。
三、本件經依民事訴訟法第二百七十一條之一、第二百七十條之一第一項第三款規定
    ，整理並協議簡化爭點後，原告同意就九十二年七月二十五日言詞辯論期日簡化
    之爭點為主張及辯論，即(一)本件車禍何人應負過失責任？過失的比例如何？(二)原
    告可否請求至台大醫院就醫及自住處至重慶南路上班（期間三個月）之交通費用
    一萬二千元？(三)原告有無必要至美國就醫？被告是否應負擔原告赴美治療之交通
    費用三萬五千元？(四)原告請求精神慰撫金二十四萬八千元，是否過高？(五)原告另
    與薛玉鳳達成和解部分，被告可否依民法第二百七十四條、第二百七十六條主張
    於該範圍內免責？爰將本院得心證之理由分敘如下：
    (一)查被告於八十八年一月二十六日下午九時三十分許，駕駛ＬＲ－三二七八號自
      用小客車，沿台北縣永和市○○路往台北市方向行駛，途經永和市○○路與永
      和路口前約五十公尺處，為讓同車乘客薛玉鳳下車，竟疏未注意緊靠道路右側
      即貿然停車，復因薛玉鳳未注意後方有無來車即開啟車門，適與原告所騎乘之
      機車發生碰撞，致原告受有左手指遠端指骨骨折之傷害等情，為被告所不爭執
      行，已如前述，並據被告、薛玉鳳於臺灣臺北地方法院檢察署八十八年度偵字
      第七二四二號案件偵查中坦承不諱（見前揭偵查卷宗第十八、十九及二八頁）
      ，及證人洪添富即到場處理員警於前揭案件偵查中到場結證無訛（見前揭偵查
      卷宗第二三頁）。按汽車臨時停車時應依車輛順行方向緊靠道路右側，於行為
      時道路交通安全規則第一百十一條第四款定有明文，被告為自小客車之駕駛人
      自應遵守該規定，況肇事當時被告無不能注意之情事竟疏未注意貿然停車因而
      肇事，並使原告受傷，被告、薛玉鳳顯有過失，而其等過失行為與原告所受之
      前述傷害間，應有相當因果關係。又被告、薛玉鳳所涉過失傷害刑責部分，亦
      分別經本院八十九年度交簡上字第一四五號、臺灣桃園地方法院八十九年度交
      簡上字第四一號各判處拘役二十日、罰金銀元二千元確定，有該刑事判決在卷
      可稽，是原告主張被告有侵權行為，自屬可取。至被告抗辯原告車速過快與有
      過失云云，為原告所否認，綜觀前揭刑事案件卷證資料，亦無證據資料足以證
      明肇事當時原告車速過快，自難認原告對本件車禍之發生亦有過失。
    (二)按因故意或過失，不法侵害他人之權利者，負損害賠償責任；不法侵害他人之
      身體或健康者，對於被害人因此喪失或減少勞動能力或增加生活上之需要時，
      應負損害賠償責任；又不法侵害他人之身體、健康、名譽、自由、信用、隱私
      、貞操，或不法侵害其他人格法益而情節重大者，被害人雖非財產上之損害，
      亦得請求賠償相當之金額，民法第一百八十四條第一項前段、第一百九十三條
      第一項、第一百九十五條第一項分別定有明文。被告過失不法侵害原告之身體
      ，既如前述，自應對原告負損害賠償責任。茲就原告請求之金額，逐項審核如
      下：
      1.醫療費用部分：原告主張其赴台大醫院及赴美就醫已支出醫療費用五千元，
        固提出台大醫院八十八年五月二十八日、九十年五月二十五日、九十二年六
        月二十五日診斷證明書、九十年五月二十五日門診處方箋各一件、九十二年
        六月二十五日台大醫院醫療費用收據二件、門診預約單二十紙為證。然原告
        因本件車禍受有左手指遠端指骨骨折之傷害，已如前述，有台大醫院八十八
        年五月二十八日診斷證明書在卷足憑，其於八十八年一月二十六日因左手食
        指骨折至台大醫院急診，經骨外科固定後於當日離院，八十八年五月二十八
        日接受放射線檢查時，骨折部位並未完全複合，至本院骨科門診複診四次，
        急診費用自付額為六百四十元，八十八年一月二十九日至八十八年五月二十
        八日止門診費用自付額一千四百一十七元，並經本院依職權向台大醫院函查
        屬實，有該院九十二年六月二日（九十二）校附醫秘字第九二○○○○五○
        五一號函在卷可按。至原告另提出台大醫院九十年五月二十五日診斷病名記
        載為「左肩冰凍肩」之診斷證明書，及九十二年六月二十五日診斷病名記載
        為「1.雙側肩部旋轉肌腱炎2.左側網球肘3.雙膝退化性關節炎」之診斷證明
        書，距本件車禍發生時已有二年至四年以上，實難認係因本件車禍所造成，
        其據以提出請求之九十二年六月二十五日台大醫院醫療費用收據二件，亦難
        認係因前揭左手指遠端指骨骨折傷害而支出之必要醫療費用。此外，原告未
        能提出其赴美就醫支出醫療費用之證據資料，是原告此部分之請求於二千零
        五十七元之範圍內為有理由。
      2.增加生活上之需要部分：原告主張因前開傷害無法騎乘機車，增加生活上之
        支出，包括車禍發生後三個月內從金山南路靠近金華街住處搭乘計程車至台
        大醫院就醫、至重慶南路上班之交通費用一萬二千元，及赴美就醫之機票費
        用三萬五千元，請求被告賠償云云，已為被告所否認，查
        (1)原告主張車禍發生後三個月內至台大醫院門診及重慶南路上班之計程車交
          通費用一萬二千元部分，固未提出證據證明，然當事人已證明受有損害而
          不能證明其數額或證明顯有重大困難者，法院應審酌一切情況，依所得心
          證定其數額，民事訴訟法第二百二十二條第二項定有明文。本院審酌原告
          因被告之過失行為受有左手食指骨折之傷害，經骨外科固定治療至少三個
          月，期間至台大醫院回診及至重慶南路上班自有搭乘交通工具之必要，所
          支出之交通費用即為原告所受之損害，及原告於另案臺灣桃園地方法院九
          十年度訴字第四七三號事件向薛玉鳳請求損害賠償時，其主張三個月所支
          出之交通費用為一萬一千元等情，認原告此部分之數額以一萬一千元為適
          當。
        (2)原告主張赴美就醫之機票費用三萬五千元部分，固提出機票影本一件為證
          ，惟原告所受左手指遠端指骨骨折之傷害，依常理判斷應不需赴美就醫，
          有台大醫院九十二年六月二日（九十二）校附醫秘字第九二○○○○五○
          五一號函在卷可稽，顯非治療上所必要之支出，原告此部分之請求即無理
          由。
      3.精神慰撫金部分：原告固主張其因被告之過失行為受有傷害，迄今手指第一
        節長度減損○點五公分，指頭歪斜，不能正常彎曲，經常處於疼痛狀態，影
        響日常生活品質甚大，請求被告賠償非財產上之損害二十四萬八千元云云。
        惟原告對於其手指有第一節長度減損○點五公分，指頭歪斜，不能正常彎曲
        之情形，並未舉證以實其說，且原告主張其經常處於疼痛狀態，雖提出遠東
        聯合診所藥袋三件為證，然原告於九十二年二月十日係因右肩及右上胸部痛
        而至遠東聯合診所就醫，經該診所給予止痛藥、胃藥及肌肉鬆弛劑，與原告
        於八十八年之左手食指骨折無關，亦有該診所九十二年五月十四日九十二年
        遠醫行字第○二五八號函在卷可稽。是本院斟酌原告為現年五十七歲之中年
        元，名下無不動產，惟有投資股利所得，被告則為三十五歲之青年男子，小
        學肄業，名下有房屋及土地，此有財政部財稅資料中心九十二年五月十五日
        資五字第九二○七五八二九號函檢附兩造歸戶財產查詢清單在卷可稽，及本
        件車禍被告過失之程度暨原告傷勢，被告迄未能表示善意與原告和解，並經
        民、刑訴訟興訟經年致原告所受精神上痛苦等一切情狀，認原告請求精神慰
        藉金以五萬元為適當，逾此範圍部分應予核減。
    (三)次按數人共同不法侵害他人之權利者，連帶負損害賠償責任，又因連帶債務人
      中之一人為清償而債務消滅者，他債務人亦同免其責任。債權人向連帶債務人
      中之一人免除債務，而無消滅全部債務之意思表示者，除該債務人應分擔之部
      分外，他債務人仍不免其責任，為民法第一百八十五條、第二百七十四條及第
      二百七十六條第一項所明定。又連帶債務人相互間，除法律另有規定，或契約
      另有訂定外，應平均分擔義務，民法第二百八十條前段亦有明文。綜上，本件
      被告應賠償原告之損害額為六萬三千零五十七元，薛玉鳳為共同侵權行為人，
      此部分亦應負連帶賠償之責，但原告就前揭車禍所受損害包括本件訴訟主張之
      醫療費用、交通費用及精神慰撫金在內，已另與薛玉鳳達成訴訟上和解，由薛
      玉鳳賠償原告十萬六千四百八十九元，原告並拋棄對薛玉鳳其餘部分之請求，
      有臺灣高等法院九十一年度上易字第二一一號和解筆錄在卷可佐，為兩造所不
      爭執，原告因本件車禍所受之損害已受到填補，故於此範圍內原告對連帶債務
      人即被告之損害賠償請求權，應予抵扣，被告辯稱其於此範圍內免責，即為可
      採。
四、從而，原告依侵權行為之法律關係，請求被告賠償醫療費用五千元、增加生活上
    之需要即交通費用四萬七千元及精神慰撫金二十四萬八千元，為無理由，應予駁
    回，其假執行之聲請亦失所附麗，應併予駁回。
五、據上論結，本件原告之訴為無理由，依民事訴訟法第三百八十五條第一項前段、
    第七十八條，判決如主文。
中      華      民      國    九十二    年      七      月    三十一    日
                                  民事第一庭審判長法      官  陳邦豪
                                                  法      官  王貞秀
                                                  法      官  陳盈如
右正本係照原本作成
本判決不得上訴。
中      華      民      國    九十二    年      七      月    三十一    日
                                                  法院書記官  高秋芬


司法院資訊處製作；財團法人民間司法改革基金會備份。
